臺灣花蓮地方法院行政訴訟判決
111年度交字第43號
111年11月9日辯論終結
原      告  張麗英  
被      告  交通部公路總局臺北區監理所

代  表  人  黃鈴婷  
訴訟代理人  李孫遼鎮



上列當事人間交通裁決事件，原告不服交通部公路總局臺北區監
理所民國111年5月30日北監花裁字第44-U00000000號違反道路交
通管理事件裁決，提起行政訴訟，本院判決如下：
    主  文
原告之訴駁回。
訴訟費用新臺幣（下同）300元由原告負擔。
    事實及理由
一、程序部分：
  ㈠本件被告代表人原為梁郭國，嗣變更為黃鈴婷，茲據新任代
    表人黃鈴婷具狀聲明承受訴訟，有被告提出之行政訴訟聲明
    承受訴訟狀乙份在卷可參，經核並無不符，應予准許。
  ㈡查本件原告起訴聲明係請求撤銷被告民國111年5月30日北監
    花裁字第44-U00000000號裁決處分，經被告於本院111年11
    月9日言詞辯論期日再為審查後，認該裁決書上所為易處處
    分於法有違，乃以111年11月24日北監花字第1110363143號
    函說明上開裁決處分裁決書之處罰主文二部分自行撤銷，有
    該函文乙份在卷可佐。從而，本件被告經重新審查結果，已
    將原處分主文第2項易處處分部分撤銷，因此原告於本院同
    日言詞辯論期日經法官闡明後，依行政訴訟法第111條第1項
    前段、第3項第4款所變更其訴之聲明：「1.撤銷原處分處罰
    主文第1項」及「2.確認原處分處罰主文第2項無效」，其第
    2項部分之易處處分業經撤銷已不存在，此部分參酌行政訴
    訟法第237條之4第3項後段規定，視為原告已撤回起訴，本
    院只須就被告變更後之原裁決書處罰主文第1項為撤銷訴訟
    審理之標的。
二、事實概要：原告於111年2月14日11時15分許，駕駛車牌000-
    0000號自用小客車，行經花蓮縣秀林鄉療養院平交道，因有
    警鈴已響、閃光燈已顯示、遮斷器已放下，仍闖越平交道之
    違規行為，經內政部警政署鐵路警察局花蓮分局查證屬實，
    依違反道路交通管理處罰條例第54條第1款規定，以鐵警行
    字第U00000000號舉發違反道路交通管理事件通知單舉發，
    並於111年5月30日經原告申請由被告作成北監花裁字第44-U
    00000000號裁決書，對原告裁處如裁決書處罰主文第1項之
    罰鍰74,500元，吊扣駕駛執照12個月，並應參加道路交通安
    全講習。罰鍰及駕駛執照限於111年6月29日前繳納、繳送，
    講習日期由辦理講習機關另行通知。原告不服，遂提起本件
    行政訴訟。
三、原告起訴主張：原告有如事實概要欄所載時、地駕駛前開車
    輛行經該平交道，確有遇警鈴已響、紅色閃光號誌閃爍、遮
    斷器已放下情形，原告亦遵循上開號誌在該平交道前停等火
    車經過，嗣於一列火車經過後，遮斷器升起、警鈴及閃光號
    誌亦同時熄滅，原告方駕車通過平交道，不意約莫4秒鐘，
    該遮斷器再行放下，警鈴再次響起且紅色號誌復行閃爍，原
    告不及反應，僅能駕駛自用小客車繼續前行，致遮斷器放下
    後砸到原告駕駛車輛，而與道路交通管理處罰條例第54條第
    1款規定情形不符。聲明：原處分撤銷。
四、被告答辯則以：
　㈠檢視臺灣鐵路管理局建置於本件平交道監視影像，於111年2
    月14日11時15分38秒許，平交道警鈴已響、閃光號誌已顯示
    ，適時原告駕駛車輛前懸尚未進入該平交道停止線；嗣於同
    日11時15分45秒許，平交道警鈴已響、閃光號誌已顯示、遮
    斷器開始放下，惟原告仍駕駛車輛強行闖越，至同日11時15
    分50秒許，原告駕駛車輛撞損其對向遮斷器後駛離該平交道
    ，足證原告違規事實明確。
　㈡依道路交通安全規則第104條第1項第1款規定，駕駛人行經平
    交道處，應提高警覺，注意遮斷器、警鈴、閃光號誌之警示
    ，並減速慢行，保持於必要時採取停車措施。是原告雖於本
    件第一列火車通過前後，有依規定停等在本件平交道前方，
    並無違規行為，嗣該處平交道遮斷器升起後再次放下、閃光
    號誌再次顯示，與前次警示雖僅間隔4秒，然原告係於號誌
    燈再次閃爍後始啟動車輛前行，足見原告應係有見到號誌燈
    再次閃爍，卻仍決意駕車行經該平交道，故該平交道2次警
    示之間隔與原告是否有違規闖越平交道之事實，並無關聯。
    本件原告確有如事實概要欄所述情形，本件舉發及裁罰仍應
    予維持。聲明：駁回原告之訴。
五、本院之判斷：
　㈠按汽車行駛時，駕駛人應注意車前狀況，並隨時採取必要之
    安全措施；汽車行駛中，駕駛人看到鐵路平交道標誌或標線
    後，應即將速度減低至時速15公里以下，接近平交道時，鐵
    路平交道設有遮斷器，如警鈴已響、閃光號誌已顯示或遮斷
    器已開始放下，應即暫停，俟遮斷器開放，始得通過；如遮
    斷器未放下，仍應看、聽鐵路兩方無火車駛來，始得通過，
    為道路交通安全規則第94條第3項、第104條第1項第1款明文
    。又汽車駕駛人駕車在鐵路平交道，有警鈴已響、閃光號誌
    已顯示情形，仍強行闖越者，處15,000元以上90,000元以下
    罰鍰，並吊扣其駕駛執照1年，道路交通管理處罰條例第54
    條第1款定有明文。
　㈡經查，原告有如事實概要欄所載情事，有內政部警政署鐵路
    警察局鐵警行字第U00000000號舉發違反道路交通管理事件
    通知單、交通部公路總局臺北區監理所花蓮監理站111年3月
    4日交通違規陳述書、111年3月9日北監花站字第1110055866
    號函暨檢附111年4月1日交通違規陳述書、111年3月24日北
    監花站字第1110047537號函、111年4月28日北監花站字第11
    10094274號函、內政部警政署鐵路警察局花蓮分局111年3月
    14日鐵警花分行字第1110001096號函暨檢附違規判讀相片4
    張、交通部公路總局臺北區監理所北監花裁字第44-U000000
    00號裁決書、路口監視器錄影檔附卷可稽，堪以認定。
　㈢原告雖於所提111年4月1日交通違規陳述書陳明，依司法院大
    法官解釋第780號解釋理由書，車輛駕駛人於警報解除且遮
    斷桿升起，並開始啟動車輛時，固仍應隨時注意警鈴及閃光
    號誌之運作情形，以便在警鈴已響、閃光號誌已顯示時暫停
    （道路交通安全規則第104條參照），然人之反應畢竟無法
    如機器般精準，且大車之駕駛人開始啟動與突然停止車輛，
    更需有合理之反應時間，車輛駕駛人眼見遮斷桿升起，極有
    可能誤判短時間內無列車通過平交道，致闖入平交道云云。
    惟平交道之管制，除了柵欄即遮斷器外，尚有警鈴及燈光，
    鐵路平交道設有警鈴及閃光號誌者，警鈴已響，閃光號誌已
    顯示，駕駛人應暫停俟火車通過後，看、聽鐵路兩方確無火
    車駛來，始得通過。經本院當庭勘驗光碟影像，於前一次列
    車經過後，柵欄一度升起且警鈴及閃光號誌停止作動，然在
    原告車輛起步前，警鈴及閃光號誌即又開始作動，在警鈴及
    閃光號誌作動後、柵欄放下前，原告車輛即通過平交道，嗣
    原告車輛正通過中，柵欄則放下，有本院勘驗筆錄在卷可參
    ，足見原告確有在警鈴已響，閃光號誌已顯示時，違反上揭
    交通規則所定應立即暫停之注意義務，其於遮斷器放下前，
    無視警鈴已響，閃光號誌已顯示之狀態，仍行駛車輛闖越平
    交道，顯有過失，應構成道路交通管理處罰條例第54條第1
    款所定之違規行為，甚為明確。
六、綜上所述，本件違規事證明確，被告依法所為之原處分主文
    第1項核無違誤，原告訴請撤銷原處分為無理由，應予駁回
    。
七、本件事證已臻明確，兩造其餘攻擊、防禦方法及訴訟資料經
    本院審酌後，核與判決結果不生影響，無一一論述之必要。
八、依行政訴訟法第237條之8第1項、第98條第1項前段，判決如
    主文。
中　　華　　民　　國　　111 　年　　12　　月　　9 　　日
　　　　　　　　　行政訴訟庭　法　官　沈培錚
上為正本係照原本作成。
如不服本判決，應於判決送達後20日內，向本院提出上訴狀並表
明上訴理由（原判決所違背之法令及其具體內容或依訴訟資料可
認為原判決有違背法令之具體事實），其未載明上訴理由者，應
於提出上訴後20日內向本院補提理由書（上訴狀及上訴理由書均
須按他造人數附繕本，如未按期補提上訴理由書，則逕予駁回上
訴），並應繳納上訴裁判費新臺幣750元。
中　　華　　民　　國　　111 　年　　12　　月　　9 　　日
　　　　　　　　　　　　　　　書記官　黃慧中